臺灣高等法院刑事判決　　　　　　　　　　　　　　九十一年度上易字第一五九號
　　上　訴　人
　　即　被　告　戊○○
右上訴人因業務侵占等案件，不服臺灣新竹地方法院九十年度易字第九０七號，中華
民國九十年十二月十一日第一審判決（起訴案號：臺灣新竹地方法院檢察署九十年度
偵字第五二一六號聲請簡易判決，原審改依通常訴訟程序審理）提起上訴，本院判決
如左：
    主  文
原判決撤銷。
戊○○連續意圖為自己不法之所有，而侵占對於業務上所持有之物，處有期徒刑陸月
，如易科罰金，以參佰元折算壹日。
    事  實
一、戊○○自民國八十八年八月五日起，在設於新竹市○○路○段三○四號之「中鎂
    汽車有限公司」（下稱中鎂公司）內擔任汽車業務員，負責汽車銷售、代收車款
    及代收保險費等業務，為從事業務之人，竟基於意圖為自己不法所有之概括犯意
    ，連續自九十年四月二十六日起至九十年七月二日止，連續在附表所示時間、地
    點、方法，向客戶己○○、甲○○、丙○○、丁○○、乙○○等人收取汽車保險
    費、定金、維修費、自備款後，侵占附表所示之金額，共計新臺幣（下同）六十
    五萬六千四百九十三元。
二、戊○○為達到附表編號五所示之侵占目的，於九十年六月二十七日，在中鎂公司
    內，出售該ＢＭＷ三一八Ｉ型自小客車予乙○○，乙○○當場交付定金十萬元予
    戊○○收執，戊○○則在三聯式、自動複印之中鎂公司訂購書「已付現金定金」
    欄位，先於第一聯與第二聯中間夾雜他紙避免複寫，在第一聯之「已付現金定金
    」欄（即買方聯）上，填載十萬元後，交予乙○○收執以示收到，嗣於翌日即九
    十年六月二十八日在中鎂公司內，另在中鎂公司訂購書第二聯之「已付現金定金
    」欄上偽填三萬元（自動複寫至第三聯），復持向中鎂公司業務部不知情承辦人
    行使，偽稱乙○○僅交付定金三萬元之不實事項，並僅交回現金三萬元予中鎂公
    司（所犯侵占犯行，詳如附表編號五所載），致生損害於乙○○及中鎂公司。
三、案經中鎂公司訴請臺灣新竹地方法院檢察署檢察官聲請簡易判決處刑。
    理  由
一、訊據被告對於右揭時地，擔任中鎂公司之汽車業務員，連續侵占附表所示之物及
    行使偽造文書之事實，迭於偵審中均坦承不諱，核與告訴人中鎂公司之代理人曾
    海洝於偵審中指訴情節相符，並經被害人乙○○及證人己○○、甲○○、丙○○
    及丁○○於偵訊中指證歷歷，復有員工任職保證書、中鎂汽車派工單、中鎂汽車
    領料單、明台產物保險股份有限公司汽車保險費收據、中鎂公司出具之收據、面
    額五萬一千八百元支票正反面、中鎂公司營利事業登記證、經濟部公司執照、託
    收票據明細表等影本及中鎂公司訂購書正本第二、三聯扣案在卷可稽，事證明確
    ，被告犯行足堪認定。
二、被告自八十八年八月五日起，在中鎂公司內擔任汽車業務員，負責汽車銷售、代
    收車款及代收保險費等業務，為從事業務之人，所為附表所示犯行，均係犯刑法
    第三百三十六條第二項之業務侵占罪。又其將不實事項登載在業務上所作成之訂
    購書第二聯（自動複製至第三聯），並持向中鎂公司業務部不知情承辦人員行使
    ，藉以侵占其中七萬元款項，致生損害於乙○○、中鎂公司，核犯刑法第二百十
    六條、第二百十五條之行使業務上登載不實文書罪。其在業務上文書登載不實之
    低度行為，為行使業務上登載不實文書之高度行為所吸收，不另論罪。被告先後
    為附表所示六次犯行，時間緊接，觸犯構成要件相同之罪名，顯係基於概括之犯
    意反覆為之，為連續犯，依刑法第五十六條之規定，論以連續業務侵占罪，不予
    加重。其所犯上開二罪間，具有方法目的之牽連關係，依刑法第五十五條之規定
    ，應從較重之連續業務侵占罪處斷。原審據以論科，固非無見，然查，被告於偵
    審均坦承犯行並有悔意，態度良好，上訴後再賠償告訴人二十萬元損失（全部返
    還共二十七萬元），此有收據三紙在卷可參，衡量被告之家庭狀況等情，則被告
    上訴意旨，指摘原判決量刑過重為有理由，原判決未及審酌上情，尚屬無可維持
    ，自應由本院撤銷改判。爰審酌被告之犯罪動機、手段、所侵占金額多寡及犯後
    態度良好等一切情形，量處如主文所示之刑，並諭知易科罰金之折算標準，上訴
    人於上訴理由中雖陳稱家庭因素請求給予緩刑云云，惟本院認被告事後並未全部
    清償告訴人款項，且告訴人亦稱無法接受被告分期清償之和解方案，故本院認被
    告之犯行不宜緩刑，並此敘明。
據上論斷，應依刑事訴訟法第三百六十九條第一項前段、第三百六十四條、第二百九
十九條第一項前段、刑法第五十六條、第二百十六條、第二百十五條、第三百三十六
條第二項、第五十五條、第四十一條第一項前段，罰金罰鍰提高標準條例第一條前段
、第二條，判決如主文。
本案經檢察官蔡薰慧到庭執行職務。
中     華     民     國     九十一     年     二     月     二十七      日
                                臺灣高等法院刑事第四庭
                                    審判長法  官  蔡  永  昌
                                          法  官  陳  榮  和
                                          法  官  周  煙  平
右正本證明與原本無異。
不得上訴。
                                          書記官  蕭  麗  珍
中      華      民      國     九十一   年      三      月     四       日
附錄：本案論罪科刑法條全文
刑法第二百十五條
從事業務之人，明知為不實之事項，而登載於其業務上作成之文書，足以生損害於公
眾或他人者，處三年以下有期徒刑、拘役或五百元以下罰金。
刑法第二百十六條
行使第二百十條至第二百十五條之文書者，依偽造、變造文書或登載不實事項或使登
載不實事項之規定處斷。
刑法第三百三十六條第二項
對於業務上所持有之物，犯前條第一項之罪者，處六月以上五年以下有期徒刑，得併
科三千元以下罰金。
附表：
  ┌──┬────┬─────┬──────────┬───┬─────┐
  │編號│時    間│地      點│方 法 及 所 得 財 物│被害人│所犯法條  │
  ├──┼────┼─────┼──────────┼───┼─────┤
  │  一│九十年四│新竹市東大│己○○委託中鎂公司代│己○○│刑法第三百│
  │    │月二十六│路之彰化商│辦車輛保險，而交付新│      │三十六條第│
  │    │日（起訴│業銀行內  │臺幣（下同）三萬一千│      │二項之業務│
  │    │書誤載為│          │六百九十三元予戊○○│      │侵占罪。  │
  │    │九十年四│          │持有，戊○○悉數侵占│      │          │
  │    │月十六日│          │入己。              │      │          │
  │    │）      │          │                    │      │          │
  ├──┼────┼─────┼──────────┼───┼─────┤
  │  二│九十年五│新竹市中華│甲○○向中鎂公司訂購│甲○○│同右      │
  │    │月七日  │路一段三○│ＢＭＷ五二五ＩＡ型之│      │          │
  │    │        │四號「中鎂│自小客車一部，交付定│      │          │
  │    │        │公司」內  │金三十萬元予戊○○持│      │          │
  │    │        │          │有，戊○○悉數侵占入│      │          │
  │    │        │          │己。                │      │          │
  ├──┼────┼─────┼──────────┼───┼─────┤
  │  三│九十年五│新竹市民生│丙○○委託中鎂公司代│丙○○│同右      │
  │    │月十四日│路上海商業│辦車輛保險，而於九十│      │          │
  │    │        │銀行內    │年五月十日，在其位於│      │          │
  │    │        │          │新竹縣竹東鎮○○○路│      │          │
  │    │        │          │三段一○一巷十五弄一│      │          │
  │    │        │          │之三號住處內，交付發│      │          │
  │    │        │          │票日為九十年五月十四│      │          │
  │    │        │          │日、面額五萬一千八百│      │          │
  │    │        │          │元之支票一紙予戊○○│      │          │
  │    │        │          │，戊○○屆期向銀行提│      │          │
  │    │        │          │示兌付現金後，悉數侵│      │          │
  │    │        │          │占入己。            │      │          │
  ├──┼────┼─────┼──────────┼───┼─────┤
  │  四│九十年五│苗栗縣頭份│丁○○委託戊○○將車│丁○○│同右      │
  │    │月十四日│鎮山下里山│號二Ｌ─六九五八號自│      │          │
  │    │        │下二十六之│小客車送往中鎂公司維│      │          │
  │    │        │十二號之陳│修，而交付五萬三千元│      │          │
  │    │        │肇廣住處內│修車費用予戊○○持有│      │          │
  │    │        │          │，戊○○將其中一萬元│      │          │
  │    │        │          │交回公司，侵占餘款四│      │          │
  │    │        │          │萬三千元入己。      │      │          │
  ├──┼────┼─────┼──────────┼───┼─────┤
  │  五│九十年六│新竹市中華│乙○○向中鎂公司訂購│乙○○│同右      │
  │    │月二十七│路一段三○│ＢＭＷ三一八Ｉ型之自│      │          │
  │    │日      │四號「中鎂│小客車一部，交付定金│      │          │
  │    │        │公司」內  │十萬元予戊○○持有，│      │          │
  │    │        │          │戊○○將其中三萬元交│      │          │
  │    │        │          │回公司，侵占餘款七萬│      │          │
  │    │        │          │元入己。嗣於九十年七│      │          │
  │    │        │          │月十七日償還該七萬元│      │          │
  │    │        │          │予中鎂公司。        │      │          │
  ├──┼────┼─────┼──────────┼───┼─────┤
  │  六│九十年七│新竹市中華│乙○○向中鎂公司訂購│乙○○│同右      │
  │    │月二日  │路一段三○│右開之ＢＭＷ三一八Ｉ│      │          │
  │    │        │四號「中鎂│型自小客車一部，交付│      │          │
  │    │        │公司」內  │自備款二十八萬五千元│      │          │
  │    │        │          │予戊○○持有，戊○○│      │          │
  │    │        │          │將其中十二萬五千元交│      │          │
  │    │        │          │回公司，侵占餘款十六│      │          │
  │    │        │          │萬元入己。          │      │          │
  └──┴────┴─────┴──────────┴───┴─────┘
